臺灣臺中地方法院刑事判決　　　　　　 99年度交易字第884號
公　訴　人　臺灣臺中地方法院檢察署檢察官
被　　　告　鍾景堯
選任辯護人　陳佳俊律師
上列被告因業務過失傷害案件，經檢察官提起公訴（99年度偵字
第22832號），本院判決如下：
    主  文
本件公訴不受理。
    理  由
一、公訴意旨略以：被告鍾景堯係視聽音響之從業人員，工作內
    容包括到客戶處所安裝、維修視聽設備，駕駛汽車為其附隨
    之業務行為。被告於民國99年4 月27日上午，駕駛車牌號碼
    721 3-KF號自用小貨車，至臺中縣大雅鄉（現已改制為臺中
    市大雅區○○○路客戶處作業。於同日中午，被告自客戶處
    離開，欲前去用餐。於該日中午12時8 分許，駕車沿大雅鄉
    ○○路由西往東方向行駛，途經民生路3 段36巷口附近，欲
    迴轉尋找用餐的地點，原應注意在劃有分向限制線之路段不
    得迴車；而依當時情形，並無不能注意之情事，竟疏未注意
    ，貿然由民生路東向外車道迴轉至西向車道。適有溫東霖騎
    乘車牌號碼717-EQX 號重型機車沿民生路自其後方駛至（速
    度不明，疑似車速過快及未注意車前狀況），迨見被告違規
    迴轉，已煞避不及，而與被告之車輛發生碰撞。溫東霖因此
    受有右側股骨骨折、頭部外傷併顱內出血、頸椎第一節骨折
    等傷害，雖經醫治，仍因呼吸衰竭需長期使用呼吸器。被告
    於車禍發生後留待於現場，並於員警到場處理時，承認為肇
    事者，而願受法院之裁判。因認被告涉犯刑法284 條第2 項
    後段之業務過失致重傷害罪等語。
二、按告訴乃論之罪，其告訴應自得為告訴之人知悉犯人之時起
    ，於六個月內為之；又告訴乃論之罪，未經告訴或已逾告訴
    期間者，應諭知不受理之判決，並得不經言詞辯論為之，刑
    事訴訟法第237 條第1 項、第303 條第3 款及第307 條，分
    別定有明文。次按被害人之法定代理人或配偶，得獨立告訴
    ，刑事訴訟法第233 條第1 項亦定有明文。再按告訴乃論之
    罪，無得為告訴之人或得為告訴之人不能行使告訴權者，該
    管檢察官得依利害關係人之聲請或依職權指定代行告訴人，
    刑事訴訟法第236 條第1 項定有明文，而前述該管檢察官指
    定代行告訴人之指定方式，並無一定之限制，如檢察官以書
    面之命令、批示固無不可；如以言詞指定，則應記明於筆錄
    ，始生指定之效力；又按告訴乃論之罪，被害人未向檢察官
    或司法警察官告訴，在法院審理中，縱可補為告訴，仍應向
    檢察官或司法警察官為之，然後再由檢察官或司法警察官將
    該告訴狀或言詞告訴之筆錄補送法院，始得謂為合法告訴。
    如果被害人不向檢察官或司法警察官提出告訴，而逕向法院
    表示告訴，即非合法告訴（最高法院73年臺上字第4313號判
    例參照）。
三、經查，被害人溫東霖自本件車禍發生迄今均呈意識不清狀態
    ，目前仍需靠呼吸器維生之情，業據告訴人即被害人之母林
    金蘭於偵查中證述綦詳（見99年度他字第5238號偵查卷第20
    頁），並有行政院國軍退除役官兵輔導委員會臺中榮民總醫
    院99年8 月16日、99年9 月17日診斷證明書、童綜合醫療社
    團法人童綜合醫院99年9 月17日診斷證明書及臺中縣警察局
    豐原分局大雅交通小隊處理道路交通事故談話紀錄表各1 份
    在卷可按（見99年度他字第5238號卷第4 頁、第23頁、第24
    頁、第37頁），且經本院調取100 年度監宣字第48號監護宣
    告裁定案卷核閱無訛，足見被害人溫東霖已屬「得為告訴之
    人不能行使告訴權者」之情形。而本件車禍發生時，被害人
    溫東霖業已成年（77年9 月14日生），有其年籍資料在卷可
    按，然其既已呈意識不清狀態，而無法為告訴之意思表示，
    自無出具委任書委由其母即告訴人林金蘭提出本案告訴之可
    能，且告訴人林金蘭於99年9 月1 日提出本案告訴時，尚未
    聲請對溫東霖為監護之宣告，而非其法定代理人，亦無法獨
    立行使告訴權；再核閱卷內資料，該管檢察官並無任何以書
    面批示或函覆指定溫東霖之利害關係人為溫東霖之代行告訴
    人，則被害人溫東霖於本案車禍發生後既已無法表示告訴之
    意思表示，且檢察官迄今亦未指定溫東霖之利害關係人為其
    之代行告訴人，從而，告訴人林金蘭之告訴即不合法。雖告
    訴人林金蘭嗣以被害人溫東霖因精神上之障礙，致不能為意
    思表示或受意思表示，或不能辨識其意思表示之效果，聲請
    本院對溫東霖為監護之宣告，並經本院於100 年4 月29日以
    100 年度監宣字第48號裁定溫東霖為受監護宣告之人，並選
    定其母即告訴人林金蘭為其監護人，有本院100 年度監宣字
    第48號裁定1 份在卷足憑，而告訴人林金蘭業已於100 年5
    月10日以溫東霖法定代理人之身分，與被告達成和解，而具
    狀撤回本案告訴，亦有本院調解程序筆錄及聲請撤回告訴人
    狀1 份附卷可稽，然告訴人林金蘭之告訴既非合法，且本案
    迄今早已逾6 個月之告訴期間，告訴人林金蘭亦無從補正其
    告訴之合法性，揆諸前揭說明，自應依刑事訴訟法第303 條
    第3 款之規定，逕為不受理判決之諭知。
四、據上論斷，應依刑事訴訟法第303 條第3 款、第307 條，判
    決如主文。
中    華    民    國   100    年    5     月    13    日
                  交通法庭  法  官  劉惠娟
以上正本證明與原本無異。
如不服本判決應於收受送達後10日內向本院提出上訴書狀，並應
敘述具體理由；其未敘述上訴理由者，應於上訴期間屆滿後20日
內向本院補提理由書（均須按他造當事人之人數附繕本）「切勿
逕送上級法院」。
                            書記官  林世佳
中    華    民    國   100    年    5     月    13    日